【裁判字號】    88,簡抗,6
【裁判日期】    890407
【裁判案由】    損害賠償
【裁判全文】
臺灣士林地方法院民事裁定  八十八年度簡抗字第六號
    抗  告  人  乙○○
    相  對  人  甲○○
右抗告人請求損害賠償事件，抗告人對於中華民國八十八年五月十三日本院士林簡易
庭第一審裁定（八十八年度士簡第二六二號）提起抗告，本院裁定如左：
    主      文
抗告駁回。
抗告程序費用由抗告人負擔。
    理      由
一、本件抗告意旨略以：相對人竊佔台北市○○區○○路一四九─三及一四九─四號
    連棟房之頂樓部分，建為二層鋼架之鐵皮屋，再將之隔間，裝璜內部，予以分租
    之犯罪事實，由本院刑事庭於八十七年六月三十日以八十七年度易字第四九七號
    刑事判決所認定，並已確定。本件原審以相對人竊佔台北市○○區○○路一四九
    ─四頂樓部分，已為拆除，返還抗告人，至一四九─三號頂樓，抗告人並非共有
    人，無權訴求‧‧‧云云。雖相對人經右開判刑後，固將竊佔一四九─四地號頂
    樓部分，違建之二層鐵皮屋拆除；惟廢棄物仍留在頂樓未為清除，已難謂回復原
    狀，亦無返還抗告人事實。且溫泉路一四九─四號與一四九─三號，為連棟式建
    物，頂樓上設有自來水蓄水池及硫磺水蓄水池（供洗澡用），係設在兩戶屋頂之
    中央位置，相對人拆除違建二層鋼架之鐵皮屋時，頂樓上硫磺水蓄水水池，遭到
    嚴重破壞，硫磺水流在屋頂，受到嚴重侵蝕，有漏水現象，原審以違章建築拆除
    ，即為回復原狀，抗告人未為請求，實乃誤解云云。
二、按因犯罪而受損害之人，以對於刑事被告及依民法負賠償責任之人請求回復其損
    害者為限，始得於刑事訴訟法程序附帶提起民事訴訟，此為刑事訴訟法第四百八
    十七條第一項所明定，且其附帶提起之民事訴訟，如不合於上開法條所定之要件
    者，縱於刑事庭依刑事訴訟法第五百零四條第一項將附帶之民事訴訟移送於民事
    庭後，亦不得將關於民事訴訟之法規，溯及於附帶提起民事訴訟之時，而予適用
    ，仍應認其起訴為不合法，此亦為最高法院四十一年度台抗字第五十八號裁定所
    持之見解。
三、本件抗告人對相對人請求損害賠償事件於刑事訴訟程序附帶提起民事訴訟，請求
    判令相對人將台北市○○區○○路一四九之三號及一四九之四號四樓樓頂陽台全
    部違建拆除，並返還於原告及其他全體共有人，並予宣告假執行，經刑事庭依刑
    事訴訟法第五百零四條第一項規定，將其附帶之民事訴訟，以裁定移送民事庭。
四、抗告人雖主張一四九之三號、一四九之四號頂樓上設有自來水蓄水池及硫磺水蓄
    水池（供洗澡用），係設在兩戶屋頂之中央位置，相對人拆除違建二層鋼架之鐵
    皮屋時，頂樓上硫磺水蓄水水池，遭到嚴重破壞，硫磺水流在屋頂，受到嚴重侵
    蝕，有漏水現象，原審以違章建築拆除，即為回復原狀，抗告人未為請求，實乃
    誤解云云。然查，本件相對人係因竊佔台北市○○區○○路一四九之四號四樓建
    物（此部分因相對人已將該建物返還原告，故抗告人並未請求）、一四九之三號
    四樓樓頂及一四九號四樓樓頂，經本院刑事庭判處有期徒刑七月，併緩刑三年確
    定，並無竊佔系爭一四九之四號四樓樓頂，有本院八十七年度易字第四九七號刑
    事判決在卷可稽，並經本院調閱該卷宗查明屬實，抗告人請求相對人將台北市○
    ○區○○路一四九之四號四樓樓頂雜物拆除，已有未合，另抗告人雖係系爭一四
    九之四號四樓房屋所有權人，然一四九之三號及一四九之四號雖屬連棟式建築，
    惟其各有獨立之出入口，業經原審勘驗屬實，有勘驗筆錄在卷足憑（詳見原審八
    十八年三月十七日勘驗筆錄），且系爭一四九之三號及一四九之四號又係獨立之
    門牌，各有獨立之產權，抗告人並非系爭一四九之三號全棟建物之共有人，應堪
    認定，是以縱相對人有竊佔一四九之三號四樓樓頂之行為，抗告人亦非該侵權行
    為之被害人，其請求相對人將系爭一四九之三號四樓樓頂違建物拆除，並將該樓
    頂返還於全體共有人，亦屬無據。
四、依首開說明，抗告人既非因相對人犯罪而受損害之人，其請求相對人回復原狀，
    顯難認為合法，其假執行之聲請亦缺乏宣告之依據，均應予駁回，原審法院駁回
    其損害賠償之聲請，與法尚無不合，抗告人提起抗告請求廢棄原裁定，為無理由
    ，應予駁回。
五、依民事訴訟法第四百三十六條之一第三項、第四百九十二條第一項、第九十五條
    、第七十八條裁定如主文。
中      華      民      國    八十九    年      四      月      七      日
                                    臺灣士林地方法院民事第二庭
~B審判長法官  俞慧君
~B      法官  李玉卿
~B      法官  王俊雄
右為正本係照原本作成。
本件不得抗告。
中      華      民      國    八十九    年      四      月     十九     日
~B法院書記官  李育東


司法院資訊處製作；財團法人民間司法改革基金會備份。
